【裁判字號】    95,易,2675
【裁判日期】    951201
【裁判案由】    詐欺
【裁判全文】
臺灣臺中地方法院刑事判決              95年度易字第2675號
公  訴  人  臺灣臺中地方法院檢察署檢察官
被      告  乙○○
上列被告因詐欺案件，經檢察官提起公訴（九十五年度偵字第七
八二九號）及移送併案審理（九十五年度偵字第一四八一五號）
，本院合議庭裁定由受命法官獨任進行簡式審判程序，判決如下
：
    主          文
乙○○連續幫助意圖為自己不法之所有，以詐術使人將本人之物
交付，處有期徒刑貳月，如易科罰金，以銀元佰元即新臺幣玖
佰元折算壹日。
    犯罪事實及理由
一、乙○○得預見其所有之金融帳戶如交付他人使用，他人將藉
    所蒐集之帳戶以遂行財產上犯罪之目的，竟仍不顧他人可能
    遭受財產上損害之危險，而基於幫助犯詐欺取財罪之不確定
    故意及概括犯意，先後於：
  (一)民國九十四年十月二十八日，前往臺中西屯郵局開立帳號為
    0000000-0000000號之帳戶，隨即於同年月某日，在臺中市
    第一廣場，約定以新臺幣（下同）五千元之代價，將該帳戶
    之儲金簿、印章、提款卡、密碼及身分證影本，交給「蔡先
    生」，而容任該人藉其帳戶遂行財產犯罪。
  (二)九十四年十一月間某日，在臺中市第一廣場，約定以三千元
    之代價，將其於彰化銀行西屯分行所設立帳號為0000000000
    0000號之帳戶存摺、印章、提款卡、密碼及身分證影本，交
    給「蔡先生」，而容任該人藉其帳戶遂行財產犯罪。
二、嗣「蔡先生」即與其他不詳姓名年籍之成年人共同意圖為自
    己不法之所有，基於詐欺取財之概括犯意聯絡，先於九十四
    年十一月九日，以電話向甲○○施用詐術，佯稱其抽中九十
    九萬元，但須先繳納律師費及手續費始得領取獎金云云，使
    甲○○陷於錯誤，而依對方指示，於同日匯款六萬元入乙○○前述彰化銀行帳戶，致受有損害。復於九十四年十一月二
    十一日，以電話向丙○○施用詐術，謊稱其金融卡被盜刷，
    為防止存款被盜領，必須將存款存入指定帳戶云云，使丙○○陷於錯誤，而依對方指示，於同日將十萬元存入乙○○前
    開郵局帳戶，致受有損害。
三、上開犯罪事實，業據被告乙○○於本院審理時坦承不諱，核
    與被害人丙○○、甲○○指述受騙存款、匯款至被告帳戶情
    節相符，並有丙○○提出之郵局存款明細、甲○○提出之郵
    政匯款申請書各一紙，及被告郵局開戶立帳申請書、客戶歷
    史交易清單，彰化銀行西屯分行開戶資料、帳戶往來明細各
    一份在卷可稽，足見被告自白與事實相符。本件事證明確，
    被告犯行堪以認定。
四、查被告行為後，刑法業已修正公布，並自九十五年七月一日
    施行。修正後刑法第二條第一項規定：「行為後法律有變更
    者，適用行為時之法律。但行為後之法律有利於行為人者，
    適用最有利於行為人之法律」，此條規定乃與刑法第一條罪
    刑法定主義契合，而貫徹法律禁止溯及既往原則，係規範行
    為後法律變更所生新舊法律比較適用之準據法，是刑法第二
    條本身雖經修正，但刑法第二條既屬適用法律之準據法，本
    身尚無比較新舊法之問題，應一律適用裁判時之現行刑法第
    二條規定以決定適用之刑罰法律，先予辨明。又本次刑法修
    正之比較新舊法，應就罪刑有關之共犯、未遂犯、想像競合
    犯、牽連犯、連續犯、結合犯，以及累犯加重、自首減輕暨
    其他法定加減原因（如身分加減）與加減例等一切情形，本
    於統一性及整體性原則，綜其全部罪刑之結果而為比較，有
    最高法院九十五年度第八次刑庭會議決議可資參照，據此：
  1.法定刑設有罰金刑部分
    被告行為後，刑法施行法業已修正，增訂第一條之一規定：
    「中華民國九十四年一月七日刑法修正施行後，刑法分則編
    所定罰金之貨幣單位為新臺幣。九十四年一月七日刑法修正
    時，刑法分則編未修正之條文定有罰金者，自九十四年一月
    七日刑法修正施行後，就其所定數額提高為三十倍。但七十
    二年六月二十六日至九十四年一月七日新增或修正之條文，
    就其所定數額提高為三倍」，是就現行刑法中，有關於罰金
    刑處罰之規定，即有比較新舊法之必要。本件被告所犯之幫
    助詐欺取財罪法定刑中設有罰金刑之規定，經比較增訂之刑
    法施行法第一條之一與被告行為時之罰金罰鍰提高標準條例
    第一條前段、現行法規所定貨幣單位折算新臺幣條例第二條
    結果，二者規定適用之結果並無不同，此部分尚無新法或舊
    法較有利於被告之問題。
  2.幫助犯部分
    修正前、後刑法第三十條就幫助犯之規定雖有不同，然僅為
    文字之修正，實體內容並未變更，此部分亦無新法或舊法較
    有利於被告之問題。
  3.連續犯部分
    修正後刑法已刪除連續犯之規定，此刪除雖非犯罪構成要件
    之變更，但顯已影響行為人刑罰之法律效果，自屬法律有變
    更。而因修正後刑法已廢除連續犯之規定，本件被告先後二
    次幫助詐欺取財犯行，時間緊接，犯罪構成要件相同，顯係
    基於概括犯意為之，依修正前刑法得論以連續犯之裁判上一
    罪，並加重其刑；依修正後刑法則應分論併罰。經比較新舊
    法結果，此部分以舊法較有利於被告。
  4.易科罰金部分：
    被告犯罪時之刑法第四十一條第一項前段規定：「犯最重本
    刑為五年以下有期徒刑以下之刑之罪，而受六個月以下有期
    徒刑或拘役之宣告，因身體、教育、職業、家庭之關係或其
    他正當事由，執行顯有困難者，得以一元以上三元以下折算
    一日，易科罰金」。又被告行為時之易科罰金折算標準，修
    正前罰金罰鍰提高標準條例第二條（現已刪除）規定，就其
    原定數額提高為一百倍折算一日，則本件被告行為時之易科
    罰金折算標準，最高應以銀元三百元折算一日，經折算為新
    臺幣後，應以新臺幣九百元折算為一日。惟九十五年七月一
    日修正公布施行之刑法第四十一條第一項前段則規定：「犯
    最重本刑為五年以下有期徒刑以下之刑之罪，而受六個月以
    下有期徒刑或拘役之宣告者，得以新臺幣一千元、二千元或
    三千元折算一日，易科罰金」，比較修正前後之易科罰金折
    算標準，以修正前之規定，較有利於被告。
  5.綜合上述各條文修正前、後之比較，揆諸前揭最高法院決議
    及修正後刑法第二條第一項前段、但書規定之「從舊從輕」
    原則，綜其全部罪刑之比較，自應一體適用被告行為時之法
    律，即修正前刑法之相關規定及原罰金罰鍰提高標準條例第
    一條前段、第二條，現行法規所定貨幣單位折算新臺幣條例
    第二條規定，予以論處。
五、
  (一)查「蔡先生」與其他不詳姓名年籍之人，分別以中獎及金融
    卡遭盜刷之詐術，使甲○○、丙○○陷於錯誤，而依指示匯
    款、存款，致將自己存款轉入被告帳戶，所為係共同犯刑法
    第三百三十九條第一項詐欺取財罪之連續犯。
  (二)被告得預見「蔡先生」收購其金融帳戶，係為遂行財產上犯
    罪之目的，猶基於幫助詐欺取財之不確定故意，提供自己帳
    戶作為犯罪使用，核其所為，則係犯修正前刑法第三十條第
    一項前段、第三百三十九條第一項之幫助詐欺取財罪。
  (三)被告先後二次幫助詐欺取財犯行，時間緊接，犯罪構成要件
    相同，顯係基於概括犯意為之，應依修正前刑法連續犯之規
    定論以一罪，並加重其刑。檢察官雖未就被告提供其彰化銀
    行西屯分行帳戶予詐欺集團使用之犯行提起公訴，惟此部分
    與本案被告經起訴成罪之犯罪事實，有連續犯之裁判上一罪
    關係，為起訴效力所及，且經檢察官移送併案審理，本院自
    得併予審判。
  (四)被告以幫助他人犯罪之意思，參與犯罪構成要件以外之行為
    ，為從犯，爰依修正前刑法第三十條第二項規定，按正犯之
    刑減輕其刑，並先加後減之。
  (五)爰審酌被告貪圖不法利益，提供金融帳戶予他人犯罪使用，
    使犯罪難以查緝，無異助長不法，因其行為導致被害人財產
    受損，並危及社會金融交易秩序，惟被告素行良好，前無任
    何犯罪紀錄，有卷附臺灣高等法院被告前案紀錄表可憑，事
    後坦承犯行，並同意按月攤還被害人丙○○五千元，雙方已
    達成和解，有和解書一紙附卷可參等一切情狀，量處如主文
    所示之刑，並依修正前刑法第四十一條第一項前段及修正前
    罰金罰鍰提高標準條例第二條之規定，諭知易科罰金之折算
    標準。至被告雖請求本院諭知緩刑，惟本院審酌被告迄未與
    被害人甲○○達成和解，被害人甲○○亦未表示願意原諒被
    告之情，認不宜為緩刑之宣告，併此敘明。
據上論斷，應依刑事訴訟法第二百七十三條之一第一項、第二百
九十九條第一項前段，刑法第二條第一項前段、第三百三十九條
第一項、（以下為修正前刑法）第五十六條、第三十條第一項前
段、第二項、第四十一條第一項前段，罰金罰鍰提高標準條例第
一條前段、（修正前）第二條，現行法規所定貨幣單位折算新臺
幣條例第二條，判決如主文。
中    華    民    國    95    年    12    月    1     日
                  刑事第十二庭  法  官  羅智文
上正本證明與原本無異。
如不服本判決，應於送達後十日內向本院提出上訴狀（須附繕
本），上訴於臺灣高等法院臺中分院。
                                書記官  賴玉真
中    華    民    國    95    年    12    月    1     日
附錄本案論罪科刑法條
刑法第三十條
幫助他人犯罪者，為從犯。雖他人不知幫助之情者，亦同。
從犯之處罰，得按正犯之刑減輕之。
刑法第三百三十九條第一項
意圖為自己或第三人不法之所有，以詐術使人將本人或第三人之
物交付者，處五年以下有期徒刑、拘役或科或併科一千元以下罰
金。


司法院資訊處製作；財團法人民間司法改革基金會備份。
